【裁判字號】    88,訴,1672
【裁判日期】    890301
【裁判案由】    貪污等
【裁判全文】
臺灣臺北地方法院刑事判決                        八十八年度訴字第一六七二號
    公  訴  人  臺灣臺北地方法院檢察署檢察官
    被      告  乙○○
    選任辯護人  劉敏卿
右列被告因貪污案件，經檢察官提起公訴（八十八年度偵字第二０八六五、第二二０
五六號），本院判決如左：
    主  文
乙○○受公務機關委託承辦公務之人，侵占公有財物，處有期徒刑貳年陸月。褫奪公
權壹年。
    事  實
一、乙○○係台北市○○○路一九三號台北國際商業銀行（以下簡稱台北商銀）復興
    分行雇員，負責經辦台北市銀行（以下簡稱台北銀行）代理台北市庫轉託台北商
    銀代收稅款非稅款學什費等業務、中央銀行國庫局委託台北商銀代理國庫台北支
    庫經收稅款業務及一般櫃檯收付業務，為從事業務及受公務機關委託承辦公務之
    人員。詎乙○○自民國八十三年底起至「菲夢思國際美容機構」參加瘦身、塑身
    美容課程，迄八十八年初消費達新台幣（下同）二百餘萬元而債台高築，竟於同
    年三月三十一日收受吳石溪所繳交一百三十七萬七百九十三元之土地增值稅款後
    ，意圖為自己不法之所，將之侵吞入己，而刻意於其職務上所掌之代收台北市稅
    款日報表（一式四份）遺漏該筆稅款，虛偽登載當日僅收到二筆總額一百二十九
    萬九千四百五十元土地增值稅之不實事項，並層轉上級主管複核而提出行使，足
    以生損害於台北商銀。嗣吳石溪於八十八年六月間接獲台北市稅捐稽徵處士林分
    處催繳土地增值稅之公函而向稅捐機關反應，稅捐機關函詢台北商銀復興分行，
    乙○○乃向其主管坦承上情，於同年七月二十八日將所得悉數歸還台北商銀復興
    分行，並於偵查中向法務部調查局台北市調查處調查員及台灣台北地方法院檢察
    署檢察官自白上開犯行。
二、案經法務部調查局台北市調查處移送及台北商銀告發台灣台北地方法院檢察署檢
    察官偵查起訴。
    理  由
一、訊據被告乙○○對於上開犯行坦承不諱，核與證人即台北商銀復興分行助理作業
    主管甲○○到庭及證人吳石溪於法務部調查局台北市調查處詢問時證述之情節相
    符，並有台北商銀（０八九）北商銀業字０００六０號函、台北市政府財政局委
    託台北市銀行代理市庫契約、台北銀行委託台北區中小企業銀行代收台北市各項
    稅款非稅款學什費等契約、中央銀行國庫局委託台北區中小企業銀行代理國庫台
    北支庫稅款經收處契約、土地增值稅繳款書、台北市稅捐稽徵處士林分處函、台
    北商銀免職處分令函、課程收費單等影本各一件、代收台北市稅款日報表、產品
    收費單影本各二紙、統一發票影本三紙、信用卡簽帳單影本十五紙等附卷可稽，
    事證明確，被告犯行堪以認定。
二、按貪污治罪條例第二條後段所稱「其受公務機關委託承辦公務之人，亦同。」，
    係指公務機關透過行政委任，使受任人取得行政主體之地位與權力，而與人民間
    發生權力服從關係，受任人因而成為貪污治罪條例主體之情形，而稅賦收取屬國
    家行政權項目之一，為委任行政之客體，尚非一般民事上權利義務關係所可比擬
    ，本件案外人台北商銀受代理台北市庫之台北銀行與中央銀行之委託代收稅款，
    被告乙○○係該分行雇員，負責經辦台北銀行代理台北市庫轉託台北商銀代收稅
    款非稅款學什費等業務、中央銀行國庫局委託台北商銀代理國庫台北支庫經收稅
    款業務及一般櫃檯收付業務，核係從事業務之人，且屬受公務機關委託承辦公務
    之人員（辯護人認被告非屬貪污治罪條例處罰之客體，核有誤解，附此敘明），
    其侵占收得之稅款，並於職務上所掌代收台北市稅款日報表填載不實事項後加以
    行使，所為係犯貪污治罪條例第四條第一項第一款之侵占公有財物及刑法第二百
    十六條、第二百十五條之行使業務登載不實文書罪。被告所為業務登載不實之低
    度犯行，為其行使業務登載不實文書之高度犯行所吸收，不另論罪。被告所為行
    使業務登載不實文書犯行，係輔助其侵占公有財物犯行之方法，為牽連犯，應依
    刑法第五十五條之規定，從一重之侵占公有財物罪處斷。被告於八十八年七月二
    十八日業將犯罪所得悉數歸還台北商銀復興分行，業據證人甲○○到庭證述無訛
    ，並有代收台北市稅款日報表影本一紙附卷為憑，其於偵查中迭向有追訴犯罪職
    權之法務部調查局台北市調查處調查員及台灣台北地方法院檢察署檢察官自白上
    開犯行，亦有法務部調查局台北市調查處八十八年九月三日調查筆錄、台灣台北
    地方法院檢察署八十八年十月二十一日訊問筆錄在卷足據，爰依貪污治罪條例第
    八條第二項前段之規定，減輕其刑，並不另為追繳發還其犯罪所得之諭知。復查
    被告年僅二十餘歲，年輕識淺，因思急切改變身形體貌，受惑於塑身業者如簧之
    舌，逾越資力支付巨額塑身費用，致一時失慮而誤罹重典，在客觀上足以引起一
    般人之同情，犯罪情節尚堪憫恕，其法定刑期經上開偵查中自白減輕後仍嫌過重
    ，法重情輕，爰依刑法第五十九條之規定，遞減輕其刑。爰審酌被告犯罪之動機
    、目的、手段、品行、智識程度、所生危害及犯罪後之態度等一切情狀，從輕量
    處如主文所示之刑，並依貪污治罪條例第十七條之規定，宣告褫奪公權一年。
三、公訴意旨另以被告乙○○基於意圖為自己不法所有之概括犯意，自八十七年十月
    間起，先後五、六次侵占納稅義務人繳納之二十餘萬元至四十餘萬元不等之稅款
    ，並填具不實之代收稅款日報表，因認被告另涉有貪污治罪條例第四條第一項第
    一款之侵占公有財物及刑法第二百十六條、第二百十五條之行使業務登載不實文
    書罪嫌。訊之被告乙○○雖自白確有實行此部份犯罪，惟按被告之自白，不得作
    為有罪判決之唯一依據，仍應調查其他必要之證據，以察其是否與事實相符，刑
    事訴訟法第一百五十六條第二項定有明文。經查公訴人認被告另涉此部份犯罪，
    除根據被告之自白以外，不僅並未提出其他適合認定被告此部份犯行之證據，尤
    未明確指出被告各次侵占稅款與不實登載文書進而行使之時間、數額及種類，經
    本院傳喚證人甲○○到庭，其亦表示並無任何資料顯示被告另侵占其他款項等語
    ，則揆諸前揭規定，自不得僅憑被告之自白，遽認其確另有此部份犯行，然被告
    此部份若成立犯罪，與其前揭經起訴之犯行間，有連續犯之裁判上一罪關係，本
    院爰不另為無罪之諭知。
據上論斷，應依刑事訴訟法第二百九十九條第一項前段、貪污治罪條例第二條後段、
第四條第一項第一款、第八條第二項前段、第十七條，刑法第十一條前段、第二百十
六條、第二百十五條、第五十五條、第五十九條、第三十七條第二項，罰金罰鍰提高
標準條例第一條前段，判決如主文。
本案經檢察官曾部倫到庭執行職務。
中    華    民    國      八十九        年        三    月        一    日
                                        臺灣臺北地方法院刑事第七庭
                                                法  官  楊  代  華
右正本證明與原本無異。
如不服本判決，應於判決送達後十日內，向本院提出上訴狀。
                                                書記官  許  博  為
中    華    民    國      八十九      年      三        月      四      日


司法院資訊處製作；財團法人民間司法改革基金會備份。
